【裁判字號】    94,重上更(一),18
【裁判日期】    950808
【裁判案由】    分配表異議之訴
【裁判全文】
臺灣高等法院民事判決              94年度重上更(一)字第18號
上  訴  人  甲  ○
訴訟代理人  簡長順律師
被  上訴人  己○○
            戊○○
            丁○○
            庚○○
            丙○○
            乙○○○
共      同
訴訟代理人  蔡雅蓯律師
被  上訴人  曾煥欽
上列當事人間分配表異議之訴事件，上訴人對於中華民國91年 6
月25日臺灣板橋地方法院90年度重訴字第435 號第一審判決提起
上訴，經判決後，由最高法院發回更審，並於本院為擴張之聲明
，經本院於95年7月25日言詞辯論終結，判決如下：
    主  文
原判決關於駁回上訴人後開第二項之訴部分及命上訴人負擔訴訟
費用之裁判均廢棄。
臺灣板橋地方法院八十六年度執字第一六一八五號強制執行事件
，於民國九十年五月二十一日所作成之分配表，就上訴人之第一
順位抵押債權應受分配金額，應更正再增列利息債權新台幣壹佰
伍拾萬元及遲延利息債權新台幣柒拾萬參仟玖佰柒拾參元；被上
訴人庚○○、己○○、戊○○、丁○○、曾煥欽之分配餘額，及
被上訴人乙○○○所受分配金額，均應更正為新台幣柒拾玖萬肆
仟參佰肆拾壹元；被上訴人丙○○之分配餘額應更正為零。
其餘上訴及擴張之聲明均駁回。
第一、二審及發回前第三審之訴訟費用由被上訴人負擔十分之四
，餘由上訴人負擔。
    事實及理由
一、關於程序方面：
  (一)本件被上訴人曾煥欽未於言詞辯論期日到場，核無民事訴訟
    法第386 條所列各款情形，爰依上訴人之聲請，由其一造辯
    論而為判決。
  (二)按當事人於第二審為訴之變更、追加，非經他造同意，不得
    為之，但擴張應受判決事項之聲明者，不在此限，民事訴訟
    法第446條第1項、第255條第1項第3 款定有明文。上訴人在
    原審係聲明求為判決：原執行法院86年度執字第16185 號拍
    賣抵押物執行事件，就被上訴人庚○○、己○○、戊○○、
    丁○○、丙○○、曾煥欽（下稱庚○○等6 人）之財產拍賣
    所得價金，於民國（下同）90年5 月21日所作成之分配表（
    下稱系爭分配表），應更正增列利息新台幣 (下同) 200 萬
    元及遲延利息1,418萬3,332元為第一順位抵押債權而優先受
    償（見原審卷第222 頁反面。至原判決附表二所示分配表，
    業據上訴人陳明僅係依據其所為之上開聲明所自行試作之分
    配表，僅提供法院參考之用－見原審卷第206、207頁，本院
    卷第140 頁）；嗣在本院聲明求為判決：(一)原判決關於不利
    上訴人部分廢棄。(二)上開廢棄部分，系爭分配表應更正上訴
    人之第一順位抵押債權為本金1,500萬元、利息200萬元及遲
    延利息1,418萬6,301元，合計3,118萬6,301元列入優先分配
    （見本院卷第179、180頁）。經核原審判命系爭分配表應更
    正如原判決附表三所示部分（即將上訴人之1,500 萬元本金
    債權及355萬6,849元利息債權，列入上訴人之第一順位抵押
    債權範圍內優先受償部分），業已判決確定，復經參酌上訴
    人依其在本院所為之上開聲明所自行試作之分配表（見本院
    卷第93、94、131、132、142、143頁），上訴人在本院所為
    上開聲明之真意，應係聲明求為判決：(一)原判決除確定部分
    外廢棄。(二)系爭分配表應更正為將上訴人之第一順位抵押債
    權再增列利息200 萬元及遲延利息1,062萬9,452元（按未擴
    張前應為1,058萬6,483元）優先受償；就被上訴人乙○○○
    所受分配金額及被上訴人庚○○等6 人之分配餘額均應更正
    為零；又其所為上開聲明，應屬擴張應受判決事項之聲明，
    依前揭規定，自應准許。合先敘明。
二、上訴人聲明求為判決：(一)原判決除確定部分外廢棄。(二)系爭
    分配表應更正為將上訴人之第一順位抵押債權再增列利息20
    0 萬元及遲延利息1,062萬9,452元優先受償；就被上訴人乙
    ○○○所受分配金額及被上訴人庚○○等6 人之分配餘額均
    應更正為零。
    被上訴人聲明求為判決：上訴及擴張之聲明均駁回。
三、上訴人起訴主張：伊與訴外人林邱怡潔於84年11月11日共同
    貸款本金1,500 萬元 (下稱系爭借款)予被上訴人庚○○等6
    人之被繼承人曾太陽，約定借款期間自84年11月9 日起至85
    年5月7日止，利息按月息2.5% （即年息30%）計算，嗣經雙
    方協議，同意此6個月借款期間之利息以200萬元計算，訴外
    人曾太陽因此書立借據（下稱系爭借據），並簽發發票日為
    84年11月10日、到期日為85年5月9日、票載金額為1,500 萬
    元之本票（下稱系爭1,500 萬元本票），及發票日為84年11
    月10日、到期日為85年5月9日、票載金額為200 萬元之本票
    （下稱系爭200 萬元本票）各一紙，交付予伊及訴外人林邱
    怡潔，供作清償系爭借款本息之擔保。訴外人曾太陽復以其
    所有坐落台北縣三峽鎮○○段麻園小段第 120、121、121-1
    、123及124地號土地（下合稱系爭土地），共同設定本金最
    高限額2,200 萬元、權利存續期間自84年11月8日起至85年5
    月7 日止之第一順位抵押權（下稱系爭抵押權）予伊與訴外
    人林邱怡潔，以擔保上開債權，並於81年11月10日辦畢抵押
    權設定登記。嗣訴外人曾太陽於85年5 月16日死亡，由被上
    訴人庚○○等6 人共同繼承，然彼等拒不清償訴外人曾太陽
    所欠系爭借款本息，伊及訴外人林邱怡潔乃行使抵押權，並
    向原執行法院聲請就系爭土地為強制執行（原執行法院86年
    度執字第16185 號），而被上訴人乙○○○則持原審88年度
    促字第47779 號確定支付命令為執行名義，聲明參與分配。
    嗣於88年1 月28日，訴外人林邱怡潔將其對被上訴人庚○○
    等6人之系爭借款本息債權及抵押權讓與伊，並已於88年3月
    2日辦畢抵押權移轉變更登記。又訴外人曾太陽簽發系爭200
    萬元本票，係用以支付6 個月借款期間之利息，依此推算，
    系爭借款之約定利率應為月息2.5%(即年息30%），本件僅以
    年息20%計算遲延利息，則自85年5月10日起至90年2月1日止
    ，被上訴人庚○○等6人應給付之遲延利息應為1,418萬6,30
    1 元；退步言之，如認訴外人曾太陽與伊未約定遲延利息，
    則應依據票據法第124 條準用第97條之規定，按年息6%計付
    系爭借款之遲延利息。又系爭土地業經原執行法院於90年 2
    月1日以2,565萬元拍定，然原執行法院於系爭分配表內僅將
    伊之1,500 萬元本金債權列入第一順位抵押債權而為分配，
    就上開200 萬元利息債權及1,418萬6,301元遲延利息債權均
    予排除而未列入分配，顯與民法第861 條之規定有違等情，
    爰依據強制執行法第41條第1 項之規定，求為將系爭分配表
    應更正為上訴人之第一順位抵押債權再增列利息200 萬元及
    遲延利息1,062萬9,452元優先受償；就被上訴人乙○○○所
    受分配金額及被上訴人庚○○等6 人之分配餘額均應更正為
    零之判決（原審判決系爭分配表應更正為上訴人之第一順位
    抵押債權增列遲延利息355 萬6,849 元部分，業已確定）。
    被上訴人乙○○○則以：上訴人提出之抵押權設定契約書，
    有關利息部分係載明依債權契約之約定，然觀其借據內容，
    除載明借得款項1,500 萬元外，並無任何利息之約定，又上
    訴人對於系爭200 萬元本票究為借貸本金抑或利息，前後陳
    述不一，關於利率約定為何，亦為先後矛盾之陳述，可見系
    爭200 萬元本票債權並非系爭借款之利息，自不得列入系爭
    分配表中優先受償。又上訴人亦不能證明系爭借款之遲延利
    息係約定以月息2.5%計算，其就此部分所為之主張，亦屬無
    據云云；而被上訴人庚○○等6 人亦以：系爭借款並非訴外
    人曾太陽所借，而係訴外人曾福來所經營之天給企業有限公
    司發生財務困難，急需資金，遂由訴外人曾三平介紹認識訴
    外人曾太陽，佯稱欲向訴外人曾太陽購買系爭土地，但因該
    公司無資金，欲先以系爭土地向他人抵押借款以購買機器設
    備，嗣後再向銀行貸款以給付系爭土地之價金，訴外人曾太
    陽不疑有他，乃應訴外人曾福來之要求，以其名義向訴外人
    翁春茂借款1,500 萬元，並以系爭土地設定系爭抵押權予訴
    外人翁春茂所指定之上訴人及訴外人林邱怡潔，另簽發系爭
    借據及系爭1500萬元本票，故系爭借款之實際借款人為訴外
    人曾福來，訴外人曾太陽僅係提供系爭土地以為擔保而已。
    又訴外人曾太陽並未與上訴人有任何利息之約定，亦從未繳
    交利息予上訴人，其所以簽發系爭200 萬元本票，係因訴外
    人曾福來要求應給付200 萬元仲介費予上開土地買賣之仲介
    人曾三平，而非用以支付系爭借款之利息，故上訴人執此主
    張系爭借款之約定利息為200 萬元及遲延利息按月息2.5%計
    算，均屬無據云云，資為抗辯。
四、經查上訴人主張伊與訴外人林邱怡潔於84年11月11日共同貸
    款1,500萬元予訴外人曾太陽，並約定借款期間自84年11月9
    日起至85年5月7日止，訴外人曾太陽並書立系爭借據，及簽
    發系爭1500萬元本票及系爭200 萬元本票予上訴人及訴外人
    林邱怡潔，另以系爭土地設定系爭抵押權予上訴人與訴外人
    林邱怡潔，並於81年11月10日辦畢抵押權設定登記。嗣訴外
    人曾太陽於85年5月16日死亡，由被上訴人庚○○等6人共同
    繼承，並已於86年5 月19日辦畢繼承登記，然因被上訴人庚
    ○○等6 人迄未清償上開借款，上訴人及訴外人林邱怡潔乃
    向原審聲請裁定准予拍賣抵押物，並經原審以86年度拍字第
    2116號裁定准許確定，上訴人及訴外人林邱怡潔即持該確定
    裁定為執行名義，向原執行法院聲請就系爭土地為強制執行
    。嗣訴外人林邱怡潔於88年1 月28日將其對被上訴人庚○○
    等6 人之上開債權及抵押權讓與上訴人，並於88年3月2日辦
    畢抵押權移轉變更登記。另被上訴人乙○○○亦於89年11月
    28日持原審88年度促字第47779 號對被上訴人丙○○所核發
    之確定支付命令為執行名義，聲明參與分配。嗣系爭土地經
    原執行法院於90年2月1日公開拍賣結果，以總價2,565 萬元
    拍定，原執行法院並於90年5 月21日作成系爭分配表，定於
    90年6月7日實行分配，上訴人則於同年5 月29日就系爭分配
    表向原執行法院聲明異議，經被上訴人戊○○及乙○○○分
    別於90年6月14日、同年月15 日具狀向原執行法院為反對之
    陳述等情，有借據、抵押權設定契約書、系爭1,500 萬元本
    票、系爭200 萬元本票、他項權利證明書、土地登記簿、原
    審86年度拍字第2116號裁定、本院86年度抗字第2238號裁定
    、最高法院86年度台抗字第542 號裁定、讓渡書、土地登記
    謄本、拍賣不動產筆錄、聲明異議狀及陳報狀可稽（見原審
    卷第14至16、21至27頁、78至82頁，本院卷第37至68頁），
    並經本院調取原執行法院86年度執字第16185號拍賣抵押物
    強制執行事件卷宗查明屬實，均堪信為真實。
五、上訴人主張系爭200 萬元本票係訴外人曾太陽簽發用以支付
    系爭借款自84年11月10日起至85年5月9日止之利息，應為系
    爭抵押權效力所及，而得全部列入系爭分配表優先受償；而
    被上訴人則予以否認，並以前詞置辯。經查：
  (一)按抵押權所擔保者為原債權、利息、遲延利息，及實行抵押
    權之費用；但契約另有訂定者，不在此限，民法第861 條定
    有明文。經查系爭抵押權設定契約書已載明：「擔保權利總
    金額：本金最高限額新台幣貳仟貳佰萬元正。權利存續期限
    ：自84年11月8 日起至85年5月7日止。利息：依照各個債務
    契約所約定之利率計算。遲延利息：依照各個債務契約所約
    定之利率計算」，並經登記於系爭土地之登記簿內（見原審
    卷第21至27頁，本院卷第37至68頁），則訴外人曾太陽倘就
    系爭借款有與上訴人及訴外人林邱怡潔約定利息，該約定利
    息自應屬系爭抵押權所擔保之債權範圍內。
  (二)依系爭借據所載：「(一)茲向林巒、林邱怡潔借得新台幣壹仟
    伍佰萬元整。(二)右款係提供坐落三峽鎮○○段麻園小段 120
    、121、121-1、123、124地號…經於84年11月9 日樹林地政
    事務所收件第331217號抵押權設定登記。(三)期限自84年11月
    9日至85年5月7日止計6個月，同時開立第  號商業本票乙張
    。交由  收執，所借款項實收無誤」（見原審卷第14頁），
    固無關於利息約定之記載，惟上訴人所執有訴外人曾太陽所
    簽發之系爭1500萬元本票及系爭200 萬元本票，其發票日均
    為84年11月10日，到期日均為85年5月9日，核與系爭借據所
    載借款期限相當；復經參諸訴外人曾太陽及被上訴人，與上
    訴人及訴外人林邱怡潔素不相識，此為兩造所不爭執（見本
    院卷第19、71、184 頁），衡諸一般經驗法則，上訴人及訴
    外人林邱怡潔就此1,500 萬元之鉅額借款，應不可能全無利
    息之約定（最高法院93年度台上字第2651號判決本次發回意
    旨參照），是依上開情節，上訴人主張系爭200 萬元本票係
    訴外人曾太陽於為系爭借款之同時所簽發，用以支付該借款
    6個月期間之利息（見本院卷第167頁），應屬可取。
  (三)雖被上訴人抗辯上訴人對於系爭200 萬元本票究為借款本金
    ，抑或利息，所為陳述前後不一，且關於利率之約定為何，
    亦為矛盾之陳述，足見系爭200 萬元本票並非用以支付系爭
    借款之利息云云。惟查，上訴人在上開強制執行程序中向原
    執行法院陳報債權時，固先陳報系爭200 萬元本票債權係訴
    外人曾太陽所欠之借款本金，然其嗣後已更正陳報係系爭借
    款之利息，有上開聲請狀及呈報狀可稽（見原審卷第43至51
    頁）；而上訴人在本件訴訟中，自始即主張系爭200 萬元本
    票債權係利息債權，是尚難僅因上訴人在上開強制執行程序
    中曾為不一致之陳述，遽認系爭200 萬元本票絕非訴外人曾
    太陽簽發用以支付系爭借款之利息，是被上訴人所為此部分
    之抗辯，尚不足取。
  (四)雖被上訴人庚○○等6 人另抗辯訴外人曾太陽之所以簽發系
    爭200 萬元本票，係欲給付訴外人曾三平因仲介系爭土地買
    賣之仲介費云云，惟為上訴人所否認，而被上訴人庚○○等
    6人復不能舉證以實其說；況倘訴外人曾太陽簽發系爭200萬
    元本票，係用以支付訴外人曾三平之仲介費，則該本票理應
    交付予訴外人曾三平執有才是，而不應交付予上訴人執有，
    是被上訴人所為此部分之抗辯，亦不足取。
  (五)次按約定利率，超過週年百分之二十者，債權人對於超過部
    分之利息，無請求權，民法第205 條定有明文。經查訴外人
    曾太陽與上訴人及訴外人林邱怡潔係約定以系爭200 萬元本
    票支付系爭借款自84年11月10日至起85年5月9日止6 個月期
    間之利息，已如前述，惟以1,500萬元本金按週年利率20%計
    算，6個月之利息應僅為150萬元（計算式為：15,000,000元
    ×20%×1/2＝1,500,000元），是上開約定利息顯逾週年20%
    之最高利率限制，依上開規定，上訴人就超過150 萬元之利
    息部分，對被上訴人庚○○等6 人無請求權，故上訴人就此
    期間之利息，僅得以150 萬元列入系爭抵押債權之範圍而受
    分配。
六、又按遲延之債務，以支付金錢為標的者，債權人得請求依法
    定利率計算之遲延利息；但約定利率較高者，仍從其約定，
    民法第233條第1項定有明文。經查：
  (一)雖上訴人主張其與訴外人曾太陽就系爭借款係約定以月息2.
    5%（即年息30% ）計算遲延利息云云；惟為被上訴人所否認
    ，且查上訴人係以上開6個月借款期間之利息為200萬元，反
    推估算系爭借款之約定利率為月息2.5%，並據以主張就遲延
    利息之利率亦為相同之約定。然上訴人已自認於訴外人曾太
    陽書立系爭借據時，因已約明借款期限為6 個月，因而直接
    要求訴外人曾太陽簽發系爭200 萬元本票以支付利息，當時
    並未預料事後會有糾紛，因而未在系爭借據上載明利息之約
    定（見本院卷第135 頁），顯見上訴人於借款當時，僅就借
    款期間所應支付之利息為約定，並未慮及訴外人曾太陽會遲
    延清償，而就遲延利息併予約定，是上訴人逕以系爭200 萬
    元之利息約定，主張其與訴外人曾太陽就遲延利息係約定按
    月息2.5%計算云云，殊屬無據。
  (二)上訴人另主張被上訴人庚○○於系爭借款到期後，曾於86年
    6月9日簽發到期日為86年6月15日、票載金額為100萬元，及
    到期日為86年9月9日、票載金額為217萬5,000 元之本票各1
    紙，用以支付系爭借款之遲延利息云云，並提出上開本票 2
    紙及台灣桃園地方法院87年度訴字第1055號及本院89年度上
    訴字第4238號刑事判決為證（見原審卷第92至106 頁）；而
    被上訴人庚○○固不否認曾簽發上開本票2 紙，惟抗辯係因
    訴外人翁春茂拒收訴外人曾福來所簽發之本票，訴外人曾福
    來因而簽發到期日及票載金額均與伊所簽發之上開本票2 紙
    相同之本票2紙交予伊，向伊借用上開本票2紙交付予訴外人
    翁春茂以清償借款，嗣伊因聽聞訴外人曾福來已向訴外人翁
    春茂為清償，乃向訴外人翁春茂取回該本票2紙，故該本票2
    紙並非簽發用以支付系爭借款之遲延利息等語，並提出訴外
    人曾福來所簽發之上開本票2紙為證（見本院卷第76頁)。經
    查被上訴人庚○○並非系爭借款之借款人，縱其曾於系爭借
    款到期後簽發上開本票2 紙予上訴人，用以支付系爭借款之
    遲延利息，然此亦僅係被上訴人庚○○之個人行為，尚難據
    此即認訴外人曾太陽於為系爭借款時，有與上訴人約定遲延
    利息按月息2.5%計算，自亦不能據以認定被上訴人庚○○等
    6人有同意按月息2.5%計付系爭借款之遲延利息。
  (三)雖上訴人又主張訴外人曾太陽於85年10月間起，曾委託訴外
    人曾福來交付票載金額分別為30萬5,000元、32萬5,000元、
    54萬9,684元、42萬7,000元、42萬元、24萬元、10萬元之支
    票7 紙，用以清償所積欠之利息，惟各該支票均未兌現，顯
    見訴外人曾太陽與上訴人就系爭借款確有約定遲延利息云云
    ，並提出上開支票7 紙為證（見本院卷第22至28頁）。惟查
    上開7 紙支票均係由訴外人曾福來背書，且其發票人均非訴
    外人曾太陽，雖其中票載金額30萬5,000元及32萬5,000元之
    支票2 紙背面蓋有訴外人曾太陽之印文，惟被上訴人否認該
    印文為真正，而上訴人既不能證明該訴外人曾太陽之上開印
    文係屬真正，且復不能證明上開支票7 紙確係訴外人曾太陽
    委由訴外人曾福來轉交予上訴人，用以清償系爭借款之遲延
    利息，則上訴人所為此部分之主張，亦不足取。
  (四)依票據法第124 條準用同法第97條第1項第2款之規定，本票
    執票人向發票人行使追索權時，如無約定利率者，得要求自
    到期日起按年息6%計算之利息。經查上訴人雖係以原審86年
    度拍字第2116號拍賣抵押物裁定為執行名義，向原執行法院
    聲請強制執行，惟其所提出之債權憑證，除系爭借據外，尚
    有系爭1,500 萬元本票，此經本院調取上開強制執行事件卷
    宗查明無訛，足見上訴人所行使之系爭抵押權之被擔保債權
    ，應包括1,500 萬元之借款債權及票據債權在內，而本件借
    款並未約定遲延利率，已如前述，又系爭1,500 萬元本票上
    亦未記載約定利率，依上開規定，上訴人僅得請求依年息6%
    計算系爭借款之遲延利息。依此計算，系爭借款自85年5 月
    10日起至90年2月1日止（見本院卷第167頁），按年息6% 計
    算之遲延利息應為426萬822元（計算式為：15,000,000 元×
    6%×4＋15,000,000元×6%×268/365＝4,260,822 元，元以
    下四捨五入）。
七、末按所謂最高限額抵押權者，乃為預定抵押物應擔保債權之
    最高限額所設定之抵押權。如所預定擔保之債權非僅限於本
    金，而登記為本金最高限額新台幣若干元，其約定利息、遲
    延利息及約定擔保範圍內之違約金，固為抵押權效力之所及
    ，但仍受最高限額之限制，故其約定利息、遲延利息及違約
    金連同本金合併計算，如超過該限額者，其超過部分即無優
    先受償之權（最高法院85年台上字第2065號判例參照）。經
    查系爭抵押權登記為本金最高限額2,200 萬元，而系爭抵押
    權所擔保之債權應為本金1,500萬元、利息150萬元及遲延利
    息426萬822元，合計為2,076萬822 元（計算式為：15,000,
    000元＋1,500,000元＋4,260,822元＝20,760,822 元），尚
    未逾上開2,200 萬元之最高限額，依上開說明，上訴人就此
    2,076萬822元之債權數額均得請求優先受償。惟系爭分配表
    僅將上開本金1,500 萬元列入分配，上訴人據以主張系爭分
    配表所為上開分配有誤，應予更正，自屬有據。
八、綜上所述，上訴人請求將系爭分配表更正為就上訴人之第一
    順位抵押債權，除確定部分（即應增列355萬6,849元之遲延
    利息）外，應再增列利息150萬元及遲延利息70萬3,973元（
    計算式為：4,260,822 元－已確定之3,556,849元＝703,973
    元）；被上訴人庚○○、己○○、戊○○、丁○○及曾煥欽
    之分配餘額均應更正為79萬4,341元｛計算式為：1,754,478
    元－〈（1,500,000元＋4,260,822元）÷6〉＝794,341 元｝
    ；被上訴人乙○○○所受分配金額應更正為79萬4,341 元（
    含執行費7,000元及借款債權78萬7,341元，即系爭土地拍賣
    價額扣除上訴人之執行費及第一順位抵押債權後，被上訴人
    丙○○之分配餘額部分）；被上訴人丙○○之分配餘額應更
    正為零部分，為有理由，應予准許；至逾上開部分（包括擴
    張之聲明）之請求，為無理由，不應准許。從而，原審就上
    開應予准許部分，所為上訴人敗訴之判決，即有未洽，上訴
    論旨指摘原判決此部分不當，求予廢棄改判，為有理由；就
    上開不應准許部分，所為上訴人敗訴之判決，核無違誤，上
    訴論旨指摘原判決此部分不當，求予廢棄改判，為無理由。
九、至兩造其餘之攻擊或防禦方法及未經援用之證據，經本院斟
    酌後，認為均不足以影響本判決之結果，自無逐一詳予論駁
    之必要，併此敘明。
十、據上論結，本件上訴為一部有理由，一部無理由，擴張之聲
    明為無理由，依民事訴訟法第450條、第449條第1項、第463
    條、第385條第1項前段、第79條，判決如主文。
中    華    民    國    95    年    8    月    8     日
                  民事第六庭  審判長法  官  林鄉誠
                                    法  官  楊豐卿
                                    法  官  彭昭芬
正本係照原本作成。
如不服本判決，應於收受送達後20日內向本院提出上訴書狀，其
未表明上訴理由者，應於提出上訴後20日內向本院補提理由書狀
（均須按他造當事人之人數附繕本）上訴時應提出委任律師或具
有律師資格之人之委任狀；委任有律師資格者，另應附具律師資
格證書及釋明委任人與受任人有民事訴訟法第 466條之1第1項但
書或第2項（詳附註）所定關係之釋明文書影本。
中    華    民    國    95    年    8     月    9     日
                                    書記官  丁華平
附註：
民事訴訟法第466條之1（第1項、第2項）：
對於第二審判決上訴，上訴人應委任律師為訴訟代理人。但上訴
人或其他法定代理人具有律師資格者，不在此限。
上訴人之配偶、三親等內之血親、二親等內之姻親，或上訴人為
法人、中央或地方機關時，其所屬專任人員具有律師資格並經法
院認為適當者，亦得為第三審訴訟代理人。


司法院資訊處製作；財團法人民間司法改革基金會備份。
